最高法院刑事判決　　　　　　九十四年度台上字第七二七二號
　　上　訴　人　乙○○原名曾.
　　選任辯護人　吳春生律師
　　上　訴　人　甲　○
上列上訴人等因偽造有價證券案件，不服台灣高等法院高雄分院
中華民國九十二年四月十六日第二審判決（九十二年度上訴字第
二七八號，起訴案號：台灣高雄地方法院檢察署八十九年度偵字
第一九九二０號），提起上訴，本院判決如下：
    主  文
原判決撤銷，發回台灣高等法院高雄分院。
    理  由
本件原判決認定：上訴人甲○之生母陳緞於民國七十九年七月六
日死亡，遺有坐落高雄市○鎮區○○段二四四三地號之土地一筆
，甲○因已出養而無法繼承該遺產，為謀取前開土地所有權，竟
與從事代書業務之上訴人乙○○（原名曾昭明）共同意圖供行使
之用，於八十三年七月二十日起至八十五年二月十三日前之某日
，在不詳處所，委請不知情之不詳姓名者，在如原判決附表所示
之本票發票人處偽簽「陳緞」之署押後，再由甲○填寫自己為共
同發票人及日期、金額而完成如該附表所示偽造之本票一紙。上
訴人甲○、乙○○（下稱上訴人等二人）明知上開本票一紙係屬
偽造不實，並無上開本票債權，竟由乙○○於八十五年二月十三
日，以債權人名義，持上開偽造之本票向台灣高雄地方法院聲請
裁定准予強制執行，以此不實之事項，使承辦法官於八十五年二
月十四日，據以登載於職務上所掌之八十五年度票字第二六三五
號民事裁定而准予強制執行，足以生損害於法院裁定之正確性及
陳緞之遺產管理人。上訴人等二人並共同意圖為自己不法之所有
，於八十五年四月九日，由乙○○持上開裁定向台灣高雄地方法
院民事執行處聲請強制執行，而就本票金額新台幣七百五十萬元
及自八十三年十月二十一日起至清償日止，按年息百分之五計算
之利息，聲請對上開土地強制執行，使該院民事執行處之承辦人
員陷於錯誤，而執行拍賣，嗣乙○○經法院之拍賣程序而承受取
得上開土地所有權後，即於八十五年十二月二十四日，以買賣之
方式再聲請移轉登記予甲○，並於八十六年一月二十九日完成所
有權移轉登記，足以生損害於陳緞之遺產管理人即財政部國有財
產局南區辦事處及法院對強制執行案件處理之正確性等情。因而
維持第一審論上訴人等二人以共同意圖供行使之用而偽造有價證
券罪，各處有期徒刑參年貳月，並諭知如原判決附表所示本票關
於偽造「陳緞」為共同發票人部分沒收之判決，駁回上訴人等二
人在第二審之上訴，固非無見。
惟按：(一)、判決雖載理由，但不能憑以斷定其所為論述之根據者
，仍屬理由不備。原判決認定前揭本票係上訴人等二人所共同偽
造，係以上訴人乙○○對於其持以行使之上開本票，關於發票人
「陳緞」部分係屬偽造一節，應屬知情；又「被告（即上訴人）
甲○既為系爭本票之共同發票人，且係由被告乙○○持之向法院
聲請本票裁定及強制執行，由此亦足推論系爭本票發票人上『陳
緞』之署押，應係被告二人委請不知情之第三人所偽造甚明」等
由，為其論據（見原判決第六至九頁，理由一之(三)、(四)）。然查
偽造有價證券與行使偽造有價證券本屬兩罪，如對於偽造行為並
未參與，縱事後知其為偽造而行使，亦衹負行使責任，不應更論
以偽造有價證券罪。是以，上訴人乙○○若知情而行使上開偽造
之本票，固應成立行使偽造有價證券罪，惟若欲令其與上訴人甲
○同負偽造有價證券之刑責，則對於其與甲○之間有偽造有價證
券之謀議，或其曾參與犯罪構成要件即偽造之行為等犯罪事實，
須經嚴格之證明，始足據為斷罪之基礎。原判決就此並未詳加說
明其憑以判斷之證據及理由，僅以上訴人乙○○知情行使偽造「
陳緞」為共同發票人之本票，即認其對於偽造部分，亦應與甲○
依共同正犯論擬，尚嫌速斷而不足以昭折服，難謂無判決理由不
備之違法。(二)、除有特別規定外，已受請求之事項未予判決者，
其判決當然違背法令，刑事訴訟法第三百七十九條第十二款定有
明文。依原判決事實欄之記載，上訴人等二人明知不實而利用迂
迴之方式，使上開陳緞遺留之土地，移轉登記為上訴人甲○所有
等情，倘若不虛，則上訴人等二人使地政機關之承辦公務員，為
不實之所有權移轉登記，應尚牽連觸犯使公務員為不實登載之罪
名，此部分既經檢察官於起訴書之犯罪事實欄有所論述，應認為
業經起訴，原判決未予論究，併有已受請求之事項未予判決之違
誤。以上或為上訴人乙○○上訴意旨所指摘，或為本院得依職權
調查之事項；上訴人甲○亦上訴表示不服，應認原判決有撤銷發
回之原因。
據上論結，應依刑事訴訟法第三百九十七條、第四百零一條，判
決如主文。
中　　華　　民　　國　九十四　年　 十二 　月　二十三　日
                      最高法院刑事第六庭
                          審判長法官  林　增　福
                                法官  邵　燕　玲
                                法官  張　清　埤
                                法官  陳　世　雄
                                法官  陳　朱　貴
      本件正本證明與原本無異
                                      書  記  官
中　　華　　民　　國　九十四　年　 十二 　月　二十七　日
                                                Ａ
